臺灣高雄地方法院刑事裁定　　　　　　　　　　　　九十二年度交聲字第五四號
　　原處分機關　高雄市政府
　　異　議　人
　　即受處分人　乙○○
右列受處分人因違反道路交通管理處罰條例案件，對於高雄市政府於中華民國九十二
年十一月六日所為之處分（原處分案號為：高市府交裁字第裁三二－Ｚ000000
00號），聲明異議，本院裁定如左：
        主      文
異議駁回。
        理      由
一、異議意旨略以：異議人乙○○駕駛牌照號碼Ｓ三─六二三七號自用小客車於民國
    九十二年四月二十六日下午三時許，行經國道一號公路北上高速公路二七三公里
    處，當時行駛速度在限速範圍內，而值勤員警竟僅以未經我國中央標準局檢驗合
    格之雷射測速槍所測定的速度，認定異議人超速，已令人質疑，況且當時異議人
    前方尚有三、四輛車，難保值勤員警操作上開儀器不會發生錯誤，警員之舉發行
    為讓人難以信服，為此不服原處分，故聲明異議，請求撤銷原處分云云。
二、按汽車行駛高速公路，應依速限標誌指示，高速公路交通管制規則第五條第一項
    前段定有明文，再汽車行駛於高速公路，而不遵管制之規定者，處汽車駕駛人新
台幣（下同）三千元以上六千元以下罰鍰，道路交通管理處罰條例第三十三條第
    一項定有明文；又汽車駕駛人駕駛汽車違反道路交通管理處罰條例第三十三條第
    一項規定者，除應依該條所規定之罰鍰處罰外，並予記違規點數一點，道路交通
    管理處罰條例第六十三條第一項第一款亦定有明文。
三、經查：
  (一)本件受處分人即異議人乙○○駕駛牌照號碼Ｓ三─六二三七號自用小客車於九十
    二年四月二十六日下午三時許，行經國道一號公路北上高速公路二七三公里處時
    ，經內政部警政署國道公路警察局第四警察隊員警以雷射測速器測得異議人所駕
    駛之牌照號碼Ｓ三─六二三七號自用小客車車行速度一一四公里、限速一○○公
    里、超速十四公里，而當場攔停，並以受處分人有違反道路交通管理處罰條例第
    三十三條第一項規定之行為掣單舉發。嗣受處分人拒絕簽收員警開立之舉發違反
    道路交通管理事件通知單，經員警在舉發通知單上載明受處分人拒絕簽收之事由
    後，依違反道路交通管理事件統一裁罰標準及處理細則第十一條第一項第一款規
    定，視為受處分人已經收受該通知單，有舉發違反道路交通管理事件通知單一紙
    在卷可稽，是異議人有於前開時、地行車速度超過速限之違規事實，堪予認定。
  (二)本件值勤員警所用之雷射測速槍，乃國外先進科學儀器，因我國經濟部中央標準
    檢驗局尚未有檢定雷射槍測速器之規範，故在未有檢定規範以前適用國際檢驗規
    定，且該檢驗合格文件譯本業經我國法院公證等情，有臺灣臺北地方法院公證處
    八十五年度認字第九八三六號認證書、ＬＴＩ２０‧２０實驗室及野外鑑測報告
    等資料在卷可考。而由上開野外鑑測報告中可知，在測試條件為一條乾燥、直而
    平的道路，天氣晴朗的白天在巡邏車旁手持ＬＴＩ２０‧２０（即本件相同型式
    之雷射槍測速器）測試，測試步驟則係同時使用經校驗過之警用雷達設備量測目
    標車輛速率，在下列標準目標車輛速率：０、１０、２０、３０、４０、５０、
    ６０、７０英里／時，各取五組測值。大約在測試中途，目標車輛在移動中，接
    近測速設備時量測並記錄測值。當量測速率時，目標車輛距離在５０和５００英
    尺之間。並小心的讀取以降低因量測角度所造成之誤差。其測試之結論為：在此
    測試條件下，ＬＴＩ２０‧２０量測目標車輛速率精度為－１到＋１英里／時（
    參見野外鑑測報告第十頁）。此外，綜合各項測試結果，ＬＴＩ２０‧２０量測
    目標車輛速率範圍為－１９９到＋１９９英里／時；而量測目標車輛速率精度則
    為－２到＋１英里／時（野外鑑測報告第十二頁參照）。準此以言，本件執勤員
    警所使用之雷射槍測速槍之準確度，應係值得信賴。
  (三)又雷射測速槍係針對單一車輛進行鎖定測速，違規車輛違規過程均在值勤員警監
    視中，確認該車超速違規後，始依法攔停稽查等情，業據證人即本件舉發員警甲
    ○○到庭結證稱：「雷射槍上有瞄準器，槍上板機打開時，瞄準器視窗內有一紅
    外線的紅點，該紅點須在瞄準器的中央，然後透過我的眼睛與紅外線瞄準行進中
    車頭的中央，之後我們扣引板機所測定的就是這部車的車速，並對所測定超速的
    車攔下，所以不會認錯。」等語甚明，斟酌證人身為公職，與異議人素不相識，
    復無仇怨，自無設詞誣陷、身觸偽證重罪之必要，其所言應可採信。
  (四)況且，交通警察掣單舉發違反道路交通管處罰條例所列之違規事實，本質上為行
    政處分，係公務員基於職務上權力，依法就特定之具體事件所為具有公法上效果
    之單方行政行為，基於公務員為公法上行為具有公信力之原則，該行政處分當可
    被推定為真正，其據以依法處分之事實認定亦為真正無誤，此與民事訴訟法第三
    百五十五條第二項規定：「文書依其程式及意旨得認作公文書者，推定其為真正
    」之情形相同，本此公信原則，乃立法者賦予行政機關制定違反道路交通事件統
    一裁罰標準及處理細則，使勤務警員得當機處分（如該細則第二十三條）以達其
    維護交通秩序、安全之行政目的，反之，若謂公務員一切行政行為均需預留證據
    以證其實，則國家行政勢必窒礙難行，據此，刑事訴訟法就犯罪證據有關之規定
    中與屬行政秩序罰之交通違規裁罰本質不合之部分，自不在準用之列，從而，異
    議人既未就執勤警員之舉發有誤提出相關證據以供調查，本院經查亦無任何證據
    足資證明其有捏造事實違法取締之情事，則執勤警員本其維護交通秩序、安全職
    責所為之舉發，自應受到合法、正確之推定。
四、綜上所述，本件異議人有於右揭時、地超速行車之事實，既據執勤警員以科學儀
    器雷射測速槍測定無誤後始予舉發在案，異議人亦不諱其違規超速行為，係警員
    依據雷射測速槍測得之數據攔停掣單舉發，則其無何舉證以供調查，徒憑臆測，
    空言指摘舉發失實，否認超速違規，即難採信。本件事證明確，異議人之違規事
    實，洵堪認定。從而，原處分機關依據道路交通管理處罰條例第三十三條第一項
    、第六十三條第一項裁處異議人罰緩新台幣六千元整，並記違規點數一點，於法
    並無不合。本件異議為無理由，自應駁回。
五、據上論斷，應依道路交通案件處理辦法第十九條，裁定如主文。
中      華      民      國     九十三      年     一    月    三十      日
                          臺灣高雄地方法院交通法庭
                              法  官  高增泓
右正本證明與原本無異。
如不服本裁定，應於裁定送達後五日內，向本院提出抗告狀。
                              書記官    陳威志
中    華    民    國      九十三      年      一      月      三十      日
